臺灣高等法院刑事判決　　　　　　　　　　　　　九十一年度上易字第一八四號
　　上　訴　人　臺灣基隆地方法院檢察署檢察官
　　上　訴　人
　　即　被　告　辛○○
右上訴人因被告竊盜案件，不服臺灣基隆地方法院九十年度易字第六四五號，中華民
國九十一年三月七日第一審判決（起訴案號：臺灣基隆地方法院檢察署九十年度偵字
第四九二七號及移送併辦：臺灣基隆地方法院檢察署九十年偵字第五○四一號、九十
一年度偵字第三五三、三二二、一一八一、第一五０四號；臺灣士林地方法院檢察署
九十一年度偵字第二九○一號）提起上訴，本院判決如左：
    主  文
原判決撤銷。
辛○○連續攜帶兇器於夜間侵入住宅竊盜，未遂，累犯，處有期徒刑貳年陸月。並於
刑之執行前，令入勞動場所強制工作參年。
扣案瑞士刀壹把、鑰匙拾壹支均沒收。
    事  實
一、辛○○分別於民國七十九、八十、八十二、八十三、八十四年均因竊盜罪，經法
    院分別判處有期徒刑九月、一年、十月、八月、十月確定，而八十四年間所判處
    十月有期徒刑，於八十五年八月十八日執行完畢，另於八十五年間又因竊盜案件
    經法院判處有期徒刑一年確定，八十六年四月十一日入監執行，八十七年二月二
    日假釋出獄，於保護管束期間又犯竊盜罪，經台灣台北地方法院判處有期徒刑四
    年確定，經於八十七年九月二日入監服刑，九十年六月二十二日假釋出獄，不知
    悔改，顯有犯罪之習慣，仍基於意圖為自己不法所有之概括犯意，連續於附表編
    號一至十所示之時間、地點、方式，竊取如附表所示被害人之財物。嗣分別：
  (一)、於九十年十一月二十八日凌晨一時十分許，正在著手翻找如附表編號二所示丑
      ○○之財物而尚未得手時，驚動睡眠中之丑○○，大聲呼叫而由醫院人員報警
      查獲；
  (二)、於九十年十二月十日二十時三十分許，在基隆市○○路二十六號前，即竊得如
      附表編號五所示之財物到手後，正準備離開之際，經丁○○發現報警查獲，並
      扣得車牌號碼為ＰＯＭ─四五二號機車一部、菲立浦行動電話一部、現金新臺
      幣（下同）三十二元；
  (三)、於九十一年一月六日二十三時五十分許，於台北市○○區○○街二十二號前，
      以自備鑰匙行竊如附表編號六所示甲○○之ＳＰ－七二○二號自小客車得手，
      並於同年月七日十八時許，行經基隆市○○路五號前發生車禍，為警發現係贓
      車，乃扣案偵辦；
  (四)、於九十一年一月十三日二十時三十分許，在台北市○○區○○路二二○號前，
      辛○○正欲駕駛其於附表編號七所示時、地所竊得車牌號碼為ＩＫ─七三九○
      號汽車時，為警查獲，並扣得辛○○之鑰匙六支；
  (五)、於九十一年一月二十日凌晨四時四十分許，附表編號八住宅之丙○○因辛○○
      翻找物品之聲音驚醒，而起身阻止辛○○離去，並報警究辦，扣得具有殺傷力
      之兇器瑞士刀一把；
  (六)、於如附表編號九之竊盜犯行後，於九十一年三月二十二日十三時許，在基隆市
      中山區○○街六號前，駕駛贓車車號ＢＸ─一三九五號自小客車，為警當場查
      獲，並扣得車牌號碼ＢＸ─一三九五自小客車一部、鑰匙四支；
  (七)、於如附表編號十所示之時間、地點，以自備鑰匙竊取被害人寅○○所有之ＩＣ
      ─三九四八號自小客車，並於同年月十六日二十三時，侵入基隆市○○區○○
      街十之一號行竊，為警巡邏時當場查獲，並扣得汽車鑰匙一支。
二、案經基隆市警察局第二分局、台北市政府警察局內湖分局、台北縣警察局瑞芳分
    局、基隆市第三分局、內政部警政署基隆港務局報請台灣基隆地方法院檢察署檢
    察官暨台北市政府警察局中山分局報請臺灣士林地方法院檢察署檢察官偵查起訴
    送併辦。
    理  由
一、訊據被告對附表所示編號一、三、四、六、七、八、十、十一之犯罪事實坦承不
    諱，惟對附表編號二之犯罪辯稱：其當時進入病房內係要尋找書本閱讀以助睡眠
    ，並非要竊取財物云云；對附表編號五之犯罪事實辯稱：僅獲得財物二元，其餘
    三十元為其本人所有云云；對附表編號九之犯罪事實辯稱：為警所查獲之失竊汽
    車車號ＢＸ─一三九五，係其友人綽號「阿忠」所駕駛，並不知該車為贓車云云
    。然查：
  (一)、右揭犯罪事實，業經被害人壬○○、丑○○、卯○○、庚○○、丁○○、乙○○、丙○○、甲○○、戊○○、寅○○、子○○於警訊時指述及證人楊永豐證
      述綦詳，復有贓物領據四份在卷足憑。
  (二)、被告於警訊中已自承進入丑○○病房內係要找尋食物及零用錢花用，侵入丁○○之車內所獲得之財物係三十二元，核與告訴人指述相符，被告嗣後辯解乃為
      卸責之詞不足採信。
  (三)、至於被告辯稱：並未竊盜車號ＢＸ─一三九五號自小客車，係其友人綽號「阿
      忠」所駕駛，並不知該車為贓車，伊腳上石膏，不可能開車云云，惟查：被告
      為警查獲時，車子是在發動狀態，被告正坐在駕駛座，被告左腳雖上石膏，但
      仍可以走路，表示被告能使力，該車是手排車，必須用腳踏離合器，被告的腳
      可以使力，當然可以踏離合器而駕駛自小客車之事實，業經證人即查獲本件竊
      盜之基隆市港警所老碼頭分駐所警員己○○、癸○○於本院到庭結證綦詳，而
      被告對綽號「阿忠」之人又無法指出調查證據之方法，足徵被告所辯稱被查獲
      之自小客車是綽號「阿忠」之人所有云云，顯係卸責之詞，不足採信。
  (四)、本件被告事證明確，犯行洵堪認定，應依法論科。
二、核被告所為，如附表編號八所示，係犯刑法第三百二十一條第二項、第一項第一
    、三款之攜帶兇器於夜間侵入住宅竊盜未遂罪，如附表編號十一所示，係犯刑法
    第三百二十一條第二項、第一項第一款之夜間侵入住宅竊盜未遂罪，如附表編號
    一、三至七、九、十所示，係犯刑法第三百二十條第一項之竊盜罪，如附表編號
    二所示，係犯刑法第三百二十條第二項、第一項之竊盜未遂罪。此外，
  (一)、刑法第三百二十一條第一項第三款之攜帶兇器，乃指行為人攜帶兇器有行兇之
      可能，客觀上具有危險性，至其主觀上有無持以行兇或反抗之意思，尚非所問
      。竊盜攜帶起子、鉗子，雖係供行竊之工具，然如客觀上足對人之身體、生命
      構成威脅，仍應成立攜帶兇器竊盜罪（最高法院七十四年三月十九日、第三次
      刑事庭會議著有決議）。本件被告自白確實將瑞士刀帶在身上等語，並有該瑞
      士刀一把扣案為證，而瑞士刀客觀上足對人之身體、生命構成威脅，是以被告
      應成立攜帶兇器竊盜罪至明，被告上訴意旨辯稱：伊雖然有於行竊丙○○案件
      時，有帶瑞士刀，但是放在身上，且丙○○驚醒後，伊也沒有逃跑，也沒有反
      抗，連瑞士刀也是伊自己主動交給丙○○，應不構成攜帶兇器竊盜云云，自不
      足採。
  (二)、如附表編號一、三至十一之犯行，雖未經檢察官記載於起訴書犯罪事實欄，惟
      因此部分犯罪事實與前揭業經起訴並經論罪科刑部分有連續犯裁判上一罪關係
      ，為起訴效力所，並經檢察官函請併辦，本院自得合一審判，合先敘明。
  (三)、被告先後所為如附表所示之十一次犯行，時間緊接，所犯基本犯罪構成要件均
      相同，顯係基於概括犯意而為之，為連續犯，應依刑法第五十六條規定，依攜
      帶兇器於夜間侵入住宅竊盜未遂罪論以一罪，並加重其刑。被告巳著手於犯罪
      行為之實行而未遂，為未遂犯，爰依刑法第廿六條前段規定減輕其刑。
  (四)、被告於民國七十九、八十、八十二、八十三、八十四年均因竊盜罪，經法院分
      別判處有期徒刑九月、一年、十月、八月、十月確定，而八十四年間所判處十
      月有期徒刑，於八十五年八月十八日執行完畢，此有本院刑案查註紀錄表在卷
      足徵其屢犯竊盜罪不改，顯有犯罪之習慣至明，其於五年以內再犯本件有期徒
      刑以上之罪，為累犯，應依刑法第四十七條規定，遞予加重其刑，並依法先加
      後減之。
三、原審以被告罪證明確予以論科，固非無見，惟查：
  (一)、按「有罪判決書所記載之犯罪事實，為論罪科刑適用法律之基礎，故凡於適用
      法律有關之重要事項，必須詳加認定，明確記載，然後於理由內敘明犯罪事實
      所憑之證據及認定之理由，始足為適用法律之依據。若事實未有此記載，而理
      由加以說明，為理由失其依據。如事實有此記載，理由未予說明，則為理由不
      備，按諸刑事訴訟法第三百七十九條第十四款規定，其判決當然為違背法令（
      最高法院九十一年度台上字第一六六一號判決採同一見解）。且有罪判決書之
      事實一欄為適用法律之根據，凡於適用法律有關之事實必須詳為記載，始足為
      適用法律之基礎（最高法院八十八年度台上字第三九二八號判決採同一見解）
      。原判決於「事實欄」內未認定被告有犯罪之習慣而加以載明，雖「理由欄」
      加以說明被告有犯罪之習慣，其理由仍失其依據，自有未合。
  (二)、又裁判上一罪之一部分已經有偵查犯罪職權之機關或人員發覺，而在司法警察
      官訊問中，則行為人即令再供認其餘尚未發覺之犯罪行為，亦不符合刑法第六
      十二條之規定，自不發生自首之效力（最高法院九十年度台上字第七一九四號
      判決採同一見解）。如前所述，被告所犯如附表編號一至十之犯行，為連續犯
      ，裁判上一罪，是以十次犯行中，縱有自白部分犯行，個別觀之，似符合自首
      之要件，但因其為裁判上一罪之一部分，仍不符合自首之規定，詎原判決理由
      欄第四頁第二行謂：「被告已著手於犯罪行為之實行而不遂，為未遂犯，爰依
      刑法第二十六條規定減輕其刑。被告於附表編號一犯罪未發覺前，向台北縣瑞
      芳分局警員自首該次犯行，業據警員楊永豐到院證述在卷，應依自首規定減輕
      其刑。」云云，於法自有未合。
  (三)、原審就如附表編號六、九、十、十一等四次犯行，屬裁判上一罪，應為起訴效
      力所及，原審未及斟酌，難認允當。
四、檢察官上訴意旨以原審未及審酌如附表編號六、九、十、十一等四次犯行而指摘
    原審判決不當，為有理由，另上訴人即被告上訴部分，就附表編號二、五、九等
    部分空言否認犯行，為無理由。惟原判決既有前揭所述之瑕疵，仍無可維持，自
    應由本院予以撤銷改判。爰審酌被告有多次竊盜罪前科，且刑度均非輕，竟無法
    矯治被告竊盜惡習及本次犯罪所得財物、犯罪之手段、犯罪所生之危害及犯罪後
    之態度等一切情狀，量處有期徒刑二年六月。此外，被告曾先後於七十九、八十
    、八十二、八十三、八十四年均因竊盜罪，經法院分別判處有期徒刑九月、一年
    、十月、八月、十月確定，而八十四年間所判處十月有期徒刑，於八十五年八月
    十八日執行完畢，另於八十五年間又因竊盜案件經判處有期徒刑一年確定，八十
    六年四月十一日入監執行，八十七年二月二日假釋出獄，詎其於保護管束期間又
    犯竊盜罪，經台灣台北地方法院判處有期徒刑四年確定，經於八十七年九月二日
    入監服刑，九十年七月二十二日方又假釋出獄，竟在台灣基隆地方法院檢察署檢
    察官自九十年十二月三日起偵查其竊盜犯行提起公訴法院審理期間，仍連續犯竊
    盜罪達十一次之多，顯見其有犯罪習慣至明，爰依竊盜犯贓物犯保安處分條例第
    三條第一項第一款、第四條及第五條第一項前段之規定諭知於刑之執行前令入勞
    動場所強制工作三年，以資矯治。
五、扣案之瑞士刀一把、鑰匙十一支均為被告所有供犯罪所用之物，應法應諭知沒收
    。
據上論斷，應依刑事訴訟法第三百六十九條第一項前段、第三百六十四條、第二百九
十九條第一項前段，刑法第五十六條、第三百二十一條第一項第一、三款、第二項、
第二十六條前段、第四十七條、第三十八條第一項第二款，竊盜犯贓物犯保安處分條
例第三條第一項第一款、第四條、第五條第一項前段，罰金罰鍰標準條例第一條前段
，判決如主文。
本案經檢察官周誠男到庭執行職務。
中      華      民      國    九十一    年      六      月      五      日
                              台灣高等法院刑事第二庭
                                  審判長法  官  蔡  長  溪
                                        法  官  楊  貴  志
                                        法  官  林  俊  益
右正本證明與原本無異。
不得上訴。
                    書記官  陳  明  琴
中      華      民      國     九十一   年      六      月     六       日
附表：
┌──┬──────┬───────┬──────┬────┬──────┐
│編號│犯罪時間    │  犯罪地點    │ 犯罪方式   │ 被害人 │  所得財物  │
├──┼──────┼───────┼──────┼────┼──────┤
│    │九十年八月十│ 基隆市○○路 │ 趁被害人不 │ 壬○○ │  皮夾一只  │
│ 一 │二日十二時許│、仁三路口    │ 注意竊走其 │        │  內有身分  │
│    │            │              │ 放置於長褲 │        │  證、殘障  │
│    │            │              │ 後口袋之皮 │        │  手冊、現  │
│    │            │              │ 夾         │        │  金新台幣  │
│    │            │              │            │        │  二千元    │
├──┼──────┼───────┼──────┼────┼──────┤
│    │九十年十一月│ 基隆市○○路 │ 著手翻找   │ 丑○○ │  因驚醒被  │
│ 二 │二十八日凌晨│ 衛生署基隆醫 │ 被害人病床 │        │  害人而未  │
│    │一點十分許  │ 院三Ａ二一二 │ 旁之衣服、 │        │  得手      │
│    │            │ 病房         │ 書本搜尋財 │        │            │
│    │            │              │ 物         │        │            │
│    │            │              │            │        │            │
├──┼──────┼───────┼──────┼────┼──────┤
│ 三 │九十年十二月│ 基隆市○○路 │ 趁機車鑰匙 │ 卯○○ │  車牌號碼為│
│    │十日六時    │ 吉祥大樓前   │ 未取下之機 │        │  ＰＯＭ—四│
│    │            │              │ 會騎走機車 │        │  五二號機車│
├──┼──────┼───────┼──────┼────┼──────┤
│ 四 │九十年十二月│ 基隆市○○街 │ 趁車牌號碼 │ 庚○○ │  菲立浦行動│
│    │十日二十時  │ 七十五號前   │ 為ＤＸ—九 │        │  電話一部  │
│    │            │              │ 八八七號小 │        │            │
│    │            │              │ 客車未上鎖│        │            │
│    │            │              │ 徒手侵入車 │        │            │
│    │            │              │ 內行竊     │        │            │
├──┼──────┼───────┼──────┼────┼──────┤
│ 五 │九十年十二月│ 基隆市○○路 │ 趁車牌號碼 │ 丁○○ │  現金新台幣│
│    │十日二十時三│ 二十六號前   │ 為ＮＡ—０ │        │  三十二元  │
│    │十分許      │              │ 二七營業小 │        │            │
│    │            │              │ 客車未上鎖 │        │            │
│    │            │              │ 徒手侵入車 │        │            │
│    │            │              │ 內行竊     │        │            │
│    │            │              │            │        │            │
├──┼──────┼───────┼──────┼────┼──────┤
│ 六 │九十一年一月│台北市大同區華│以自備鑰匙打│甲○○  │車牌號碼為Ｓ│
│    │六日二十三時│亭街二十二號前│開車牌號碼Ｓ││Ｐ－七二○二│
│    │五十分許    │              │Ｐ－七二○二│        │號汽車一部  │
│    │            │              │號小客車後，│        │            │
│    │            │              │將汽車竊走  │        │            │
│    │            │              │            │        │            │
├──┼──────┼───────┼──────┼────┼──────┤
│ 七 │九十一年一月│ 基隆市○○路 │ 利用自備之 │ 乙○○ │ 車牌號碼為 │
│    │十二日二十一│ 一四三號前   │ 鑰匙打開車 │        │ ＩＫ—七三 │
│    │時          │              │ 牌號碼為Ｉ │        │ 九０汽車一 │
│    │            │              │ Ｋ—七三九 │        │ 部         │
│    │            │              │ ０號小客車 │        │            │
│    │            │              │ 車門後，在 │        │            │
│    │            │              │ 車內置物箱 │        │            │
│    │            │              │ 取得汽車之 │        │    │
│    │            │              │ 備用鑰匙即 │        │            │
│    │            │              │ 將汽車竊走 │        │            │
│    │            │              │            │        │            │
├──┼──────┼───────┼──────┼────┼──────┤
│ 八 │九十一年一月│ 台北縣瑞芳鎮 │ 隨身攜帶瑞 │ 丙○○ │ 因驚醒被害 │
│    │二十日凌晨四│ 逢甲路一０七 │ 士刀一把趁 │        │ 人而未得手 │
│    │時十五分許  │ 號住宅       │ 前揭住宅大 │        │            │
│    │            │              │ 門未上鎖之 │        │            │
│    │            │              │ 機會進入屋 │        │            │
│    │            │              │ 內尋找財物 │        │            │
│    │            │              │ 著手行竊   │        │            │
├──┼──────┼───────┼──────┼────┼──────┤
│ 九 │九十一年三月│基隆市中山區港│以自備鑰匙打│戊○○  │車牌號碼為Ｂ│
│    │二十二日十三│西街六號前    │開車牌號碼Ｂ│        │Ｘ－一三九五│
│    │時許        │              │Ｘ－一三九五│        │號汽車一部  │
│    │            │              │號小客車後，│        │            │
│    │            │              │將汽車竊走  │        │            │
├──┼──────┼───────┼──────┼────┼──────┤
│ 十 │九十一年四月│基隆市仁愛區仁│以自備鑰匙打│寅○○  │車牌號碼為Ｉ│
│    │十四日十四時│一路十七號    │開車牌號碼Ｉ│        │Ｃ－三九四八│
│    │許          │              │Ｃ－三九四八│        │號汽車一部  │
│    │            │              │號小客車後，│        │            │
│    │            │              │將汽車竊走  │        │            │
├──┼──────┼───────┼──────┼────┼──────┤
│十一│九十一年四月│基隆市暖暖區興│趁被害人不在│子○○  │            │
│    │十六日二十三│隆街十號之一  │之際，由採光│        │            │
│    │時許        │              │罩進入屋內，│        │
│    │            │              │翻動二樓辦公│        │
│    │            │              │桌，找尋財物│        │
│    │            │              │，嗣因未發現│        │
│    │            │              │有價值之物而│        │
│    │            │              │未遂。      │        │
└──┴──────┴───────┴──────┴────┴──────┘
附錄本案論罪科刑法條全文：
中華民國刑法第三百二十一條
 (加重竊盜罪)
犯竊盜罪而有左列情形之一者，處六月以上五年以下有期徒刑：
一  於夜間侵入住宅或有人居住之建築物、船艦，或隱匿其內而犯之者。
二  毀越門扇、牆垣或其他安全設備而犯之者。
三  攜帶兇器而犯之者。
四  結夥三人以上而犯之者。
五  乘火災、水災或其他災害之際而犯之者。
六  在車站或埠頭而犯之者。
前項之未遂罰之。
